最　高　行　政　法　院　判　決　　　　　　　　　九十三年度判字第一五二五號
　　再 審原 告　甲○○○
　　再 審被 告　財政部臺灣省中區國稅局
　　代　表　人　鄭宗典
右當事人間因綜合所得稅事件，再審原告對於中華民國九十二年八月七日本院九十二
年度判字第一○二四號判決，提起再審之訴。本院判決如左：
    主  文
再審之訴駁回。
再審訴訟費用由再審原告負擔。
    理  由
壹、再審原告起訴意旨略謂：按行為時所得稅法第七十六條之一係規定公司組織之營
    利事業其未分配盈餘累積數超過已收資本額二分之一以上者，應於次一營業年度
    內利用未分配盈餘辦理增資，其未依規定辦理增資者，稽徵機關應於其全部累積
    未分配之盈餘，按每股份之應分配數歸戶並依實際歸戶年度稅率課徵所得稅，此
    非規定稽徵機關核定之所得額減除其當年度應納之營利事業所得稅後之餘額超過
    公司已收資本額二分之一以上者，公司應於次一營業年度內利用稽徵機關核定之
    所得額之稅後餘額辦理增資，故公司之未分配盈餘累積數如未超過已收資本額二
    分之一以上者，該條規定自不適用，公司無須辦理增資，而稽徵機關亦不得以其
    核定之所得額之稅後餘額超過公司已收資本額二分之一以上為由，將其核定之所
    得額之稅後餘額全部按每股份之應分配數強制歸戶，向股東課徵所得稅，否則自
    屬非法課稅，依憲法第十九條之規定，人民自無納稅之義務，得予拒絕繳納，而
    稽徵機關明知依法不應徵收，故意曲解法令假藉登載不實事項之公文書欺騙人民
    徵收稅款者即屬違法，且牴觸憲法第十五條人民之財產權應予保障之規定，人民
    自得依同法第十六條人民有訴願及訴訟之權規定依法聲請撤銷之。經查鈞院九十
    二年度判字第一○二四號判決（下稱本院原確定判決）與九十一年度判字第二二
    四號判決略同，對於再審原告所主張之事實及理由均未審明，對於再審被告所主
    張公司之未分配盈餘累積數以其核定之所得額減除其當年度應納之營利事業所得
    稅後之餘額為準，係違法未予查明糾正，又對再審被告所製高屏藥品股份有限公
    司（下稱高屏公司）之未分配盈餘累積數計算表也未斟酌查明其記載內容，均未
    記載每年度依所得稅法第七十六條第二項規定應減除之各項目，實為登載內容不
    實之公文書，有違調查証據程序，原確定判決仍以高屏公司八十二年度實際可供
    分配之未分配盈餘累積數新臺幣（下同）四六二、六五○．三六元，誤判為稽徵
    機關核定之所得額七、五六七、七二八元減除其當年度應納之營利事業所得稅一
    、七三四、二三九元後之餘額五、六三三、四八九元已違反所得稅法第七十六條
    之一規定，又未斟酌本件原確定判決未就兩者之差額五、一七○、八三九元係稽
    徵機關調整剔除高屏公司各項支出之數額，於稅後應自核定之所得額減除，而再
    計入公司之未分配盈餘累積數作第二次課稅，顯係重複課稅，即屬違法課稅，爰
    請判決廢棄本院原確定判決，並將原處分、復查決定、一再訴願決定均撤銷。
貳、再審被告答辯意旨略謂：查依八十六年度十二月三十日修正前所得稅法第七十六
    條之一第二項規定，所稱未分配盈餘，以經主管稽徵機關核定之營利事業所得額
    為計算基礎，又該未分配盈餘准予減除損益計算項目，應符合前揭所得稅法第七
    十六條之一第二項第八款之規定，即以因超越規定之列支標準未准列支，具有合
    法憑證及能提出正當理由者為限。再審被告原查以八十四年十一月二十一日中區
    國稅東山資字第八四○○一二六九七號函通知高屏公司檢送減除項目之證明文件
    以供核對，惟該公司逾期未提示，又再審原告於行政救濟階段，亦未檢具相關資
    料供核，再審原告仍執詞空言主張，委無足採，爰請判決回再審原告之訴。
參、本院原確定判決（即本院九十二年度判字第一○二四號判決）則以：按所得稅法
    第七十六條之一規定所稱公司組織之營利事業之未分配盈餘，係指經主管稽徵機
    關核定之營利事業所得額，減除同條第二項包括損益計算項目在內款之餘額為準
    ，再審原告主張高屏公司之未分配盈餘累積數應以帳載金額為據，自屬無稽。又
    再審被告所屬東山稽徵所以八十四年十一月二十一日中區國稅東山資字第八四○
    ○一二六九七號函通知該公司截至八十二年度止，該公司未加徵營利事業所得稅
    之未配盈餘為四、六九五、六六四元，倘就該核定金額有疑問，請於函到十日內
    檢送減除項目之證明文件前往核對，惟該公司屆期未為提示，而再審原告亦無舉
    證證明該公司之各項申報數額屬實，是再審被告依前開規定及財政部七十七年十
    二月三十日臺財稅字第七七○六六七五五○號函釋，按高屏公司八十四年十二月
    三十一日股東名簿所載股東，依規定強制歸戶，歸課再審原告八十五年度營利所
    得四二八、八六三元，併計再審原告當年度綜合所得總額四、一○○、三四一元
    ，核定應補稅額一四五、六一六元，並無不合。再者，再審被告初核高屏公司截
    至八十二年止未分配盈餘金額為四、六九五、六六四元，係以該公司上期未分配
    盈餘累積數四、三七○、三四一元及當年度可分配盈餘金額三二五、三二三元兩
    者合計之所得，並無違誤，有財政部臺灣省中區國稅局所製該公司未分配盈餘累
    積數計算表（核定表）可稽，再審原告此部分指摘，亦顯失據。至稅捐稽徵機關
    為行使國家徵稅權，並達租稅負擔公平原則，而依據稅法規定，就企業申報金額
    予以調整以作為課稅所得之依據，與企業為提供其利害關係人明瞭經營狀況而依
    商業會計法規定所為會計事務處理或製作報表，兩者性質迥不相同，自無商業會
    計法之適用，是再審原告訴稱再審被告據以核課稅額違反商業會計法規定云云，
    亦無可採。從而，原處分尚無違誤，一再訴願決定予以維持，俱無不合，乃認再
    審原告前訴訟程序之訴為無理由而予以駁回。核其所適用之法律，並無與該案應
    適用之法律相違背，或於解釋判例有所牴觸之情形，自難謂原判決有行政訴訟法
    第二百七十三條第一項第一款之再審原因。至再審原告仍執陳詞主張再審被告非
    法課稅違反租稅法律主義與公司法及商業會計法云云，衡屬其個人法律見解之歧
    異，縱存有爭執，仍難謂為適用法規錯誤，而執為再審之依據。本件再審之訴顯
    無再審理由，應予駁回。
肆、本院查，按行政訴訟法第二百七十三條第一項第一款所謂適用法規顯有錯誤，係
    指原判決所適用之法規與該案應適用之現行法規相違背，或與解釋判例有所牴觸
    者而言。至於法律上見解歧異，再審原告對之縱有爭執，要難謂為適用法規錯誤
    ，而據為再審之理由。本件再審原告八十五年綜合所得稅申報，再審被告初查，
    以其為高屏公司股東，該公司截至八十二年度止，未加徵營利事業所得稅之未分
    配盈餘累積數為四、五九五、六六四元，超過已收資本額一百萬元之法定限額，
    經再審被告以八十四年十一月二十一日中區國稅東山資字第八四○○一二六九七
    號函知高屏公司辦理分配、增資或選擇加徵百分之十營利事業所得稅，經該公司
    於八十四年十二月二十七日函復依所得稅法第七十六條之一規定自行分配，並自
    行分配盈餘一○○、○○○元。惟該公司截至八十二年度可分配盈餘四、五九五
    、六六四元，減除自行分配數一○○、○○○元，及截至前期該公司已同意加徵
    營利事業所得稅，稅後再保留之盈餘三、三七○、三四一元後，累積未分配盈餘
    仍達一、二二五、三二三元，仍超過該公司實收資本額一百萬元，再審被告乃依
    該公司八十四年十二月三十一日股東名簿所載股東，依規定強制歸戶，核定再審
    原告八十五年度綜合所得總額為四、一○○、三四一元，應補稅額一四五、六一
    六元。再審原告不服，循序提起行政訴訟，經本院九十一年度判字第二二四號判
    決駁回，再審原告仍不服，對於本院九十一年度判字第二二四號判決提起再審之
    訴，經本院原確定判決駁回其前訴訟程序之再審之訴。再審原告復以本院原確定
    判決有行政訴訟法第二百七十三條第一項第一款再審事由，對之提起再審之訴。
    本院原確定判決關於再審原告在前訴訟程序之再審之訴，所主張本院九十一年度
    判字第二二四號判決有行政訴訟法第二百七十三條第一項第一款之再審事由如何
    不足採等事項均已詳為論斷；又八十六年度十二月三十日修正前所得稅法第七十
    六條之一第二項規定，所謂未分配盈餘者，以經主管稽徵機關核定之營利事業所
    得額為計算基礎，又該未分配盈餘准予減除損益計算項目，應符合前揭所得稅法
    第七十六條之一第二項第八款之規定，即以因超越規定之列支標準未准列支，具
    有合法憑證及能提出正當理由者為限。是本院原確定判決駁回再審原告前訴訟程
    序之再審之訴，核其所適用之法規，並無與該案應適用之現行法規相違背，或與
    解釋判例有所牴觸之情形，自難謂本院原確定判決有行政訴訟法第二百七十三條
    第一項第一款所規定適用法規顯有錯誤之再審事由。再審原告提起本件再審之訴
    ，主張本院原確定判決適用法規顯有錯誤，係屬法律上見解之歧異，要難謂為適
    用法規錯誤，而據為再審之理由。從而再審原告起訴主張本院原確定判決有行政
    訴訟法第二百七十三條第一項第第一款之再審事由提起本件再審之訴，揆諸首揭
    說明，殊難認有再審理由，應予駁回。
據上論結，本件再審之訴為無理由，爰依行政訴訟法第二百七十八條第二項、第九十
八條第三項前段，判決如主文。
中　　華　　民　　國　　九十三　　　年　　十二　　　　月　　　　二　　　日
                    最 高 行 政 法 院  第 二 庭
                                審 判 長 法  官　　　葉　振　權
                                         法  官      林　清　祥
                                         法  官　　　劉　鑫　楨
                                         法  官　　　吳　明　鴻
                                         法  官　　　梁　松　雄
右  正  本  證  明  與  原  本  無  異
　　　　　　　　　　　　　　　　　　　　 法院書記官　陳　盛　信
中　　華　　民　　國　　九十三　　　年　　　十二　　　月　　　二　　　　日
